【裁判字號】    90,訴易,23
【裁判日期】    900426
【裁判案由】    損害賠償
【裁判全文】
臺灣高等法院高雄分院民事判決  九十年度訴易字第二十三號
    原  告    林家有
    被  告    甲○○
右當事人間損害賠償事件，經原告於刑事訴訟程序提起附帶民事訴訟，經刑事庭裁定
移送本院民事庭，本院判決如左：
      主      文
被告應給付原告新台幣貳萬元，及自民國九十年一月六日起至清償日止，按週年利率
百分之五計算之利息。
原告其餘之訴駁回。
訴訟費用由被告負擔十分之九，餘由原告負擔。
      事      實
甲、上訴人方面：
一、聲明：
  (一)被告應給付原告新台幣（下同）一百萬元，及自起訴狀繕本送達之翌日起按週年
    利率百分之五計算之利息。
二、陳述：被告於民國八十九年三月二十六日晚上六時五十分許，在高雄市三民區○
    ○○路一七六號五樓電梯門口之公眾得出入場所，公然以「幹你娘」「垃圾人，
    幹你娘雞巴」等粗鄙之語辱罵原告，致原告精神上受有痛苦，爰依民法第一百九
    十五條之規定，請求被告給付精神慰藉金一百萬元。
三、證據：除引刑事案件之證據外，另提出大學學位證書、大學校友會榮譽理事聘書
    、高雄市長候選人顧問聘書、學生家長會會長及副會長證書、建設局平面圖影本
    各一份及綜合所得稅申報證明書二紙為證。
乙、被上訴人方面：
一、聲明：
  (一)請求駁回原告之訴。
  (二)被告願供擔保，請求准予宣告免為假執行。
二、陳述：否認辱罵原告，係原告以同一錄音帶為證物重複告訴，且被告已遭法院判
    處拘役十五日，並願向原告道歉，原告應已無精神上之痛苦，不得再請求精神慰
    藉金。
三、證據：提出土地及建物所有權狀影本各一紙。
丙、本院依職權調閱本院八十九年度上易字第二一六四號被告妨害名譽案件刑事卷證
    。
      理      由
一、原告主張：其在高雄市三民區○○○路一七六號五樓之一住處開設補習班，被告
    於八十九年三月廿六日晚上六時五十分許，在高雄市三民區○○○路一七六號五
    樓電梯門口之公眾得出入場所（該樓有五戶），公然以「幹你娘」、「垃圾人」
    、「幹你娘雞巴」等粗鄙之語辱罵原告，致原告精神上受有痛苦等情，爰依民法
    第一百九十五條之規定，請求被告給付精神慰藉金一百萬元及其利息等語。被告
    則以：未辱罵原告，且原告精神上並無痛苦云云置辯。
二、查，原告主張於右揭時、地遭被告以粗鄙之語公然辱罵之事實，業據原告提出錄
    音帶一捲附於台灣高雄地方法院八十九年度易字第二五一一號被告妨害名譽等案
    件刑事卷為證，經原審刑事庭法官勘驗結果，錄音帶之內容確有上開粗鄙辱罵之
    言語，此有勘驗筆錄可稽（一審刑事卷第四十五頁），且被告於檢察官偵查中亦
    承認其回罵原告「垃圾」、「小人」等語（偵查卷第十五頁），被告辯稱偵查當
    日未到庭應訊，係檢察官翌日命其在偵查筆錄簽名云云，委無可信。又被告曾於
    八十六年十二月二日、八十七年一月十二日、八十七年七月十四日，以「幹你娘
    ｘｘ、人渣、雜碎、卒仔」等語辱罵原告，於八十七年五月一日以「幹你娘ｘｘ
    、小偷、婊子、賤貨」等語辱罵原告及其妻林簡滋玉等情，有原審法院八十七年
    度易字第四一八一號、原審八十八年度自更字第二號刑事判決可稽（一審刑事卷
    第二十四至三十三頁），則在上開案件中，被告所辱罵之詞與本件不同，被告抗
    辯原告持舊錄音帶重覆告訴云云，自無可取。原告上開主張堪信為真。
三、按不法侵害他人之名譽者，被害人雖非財產上之損害，亦得請求賠償相當之金額
    ，民法第一百九十五條第一項定有明文。被告公然辱罵原告，使原告名譽受損，
    係不法侵害原告之名譽，原告主張其因而精神受有痛苦，至堪認定，被告抗辯原
    告精神上無痛苦云云，委無可採。從而，原告本於侵權行為法律關係，依前揭規
    定，請求被告賠償非財產上損害，於法有據。查，原告具有國立台灣藝術學院學
    士學位、職業為經營補習班、曾任中學家長會之會長、副會長、學校校友會榮譽
    理事、其八十八年申報所得總額約六十餘萬元；被告有建物土地一筆等情，分別
    經兩造陳明在卷，並有學位證書、當選證書、聘書、會長及副會長證書、財政部
    高雄市國稅局綜合所得稅申報證明書、土地、建物所有權狀影本為證，本院斟酌
    兩造上開經濟資力、身分、地位、被告之侵權行為情節，及原告所受之精神苦痛
    情形，認原告請求之金額，於二萬元部分，尚屬適當，應予准許。
四、綜上所述，原告依侵權行為之法律關係，請求被告給付二萬元，及自起訴狀繕本
    送達之翌日即九十年一月六日起至清償日止，按週年利率百分之五計算之利息，
    為有理由，應予准許，逾此之請求，無理由，應予駁回。
五、據上論結，本件原告之訴為一部有理由，一部無理由，依民事訴訟法第七十九條
    但書，判決如主文。
中    華    民    國         九十       年      四      月    二十六    日
                                      臺灣高等法院高雄分院民事第民二庭
~B1審判長法官  高金枝
~B2法      官  陳真真
~B3法      官  簡色嬌
右為正本係照原本作成。
不得上訴。
中    華    民    國         九十       年      四      月     三十     日
~B法院書記官  彭筱瑗
                                                                        Ｈ


司法院資訊處製作；財團法人民間司法改革基金會備份。
